【裁判字號】    99,監宣,421
【裁判日期】    991208
【裁判案由】    聲請監護宣告等
【裁判全文】
臺灣高雄地方法院民事裁定             99年度監宣字第421號
聲  請  人  潘武雄
應監護宣告  孫錦綢
人
上列聲請人聲請監護宣告等事件，本院裁定如下：
    主    文
宣告孫錦綢（女，民國1年3 月11日生，身分證統一編號：
Ｚ000000000號）為受監護宣告之人。
選定聲請人潘武雄（男，民國○○年○ 月○○日生，身分證統一編號
：Ｚ000000000號）為受監護宣告人孫錦綢之監護人。
指定潘武慶（男，民國○○年○○月○○日生身分證統一編號：
Ｚ000000000號）為會同開具財產清冊之人。
聲請費用新臺幣壹仟元由受監護宣告人孫錦綢負擔。
    理    由
一、聲請意旨略以：應監護宣告人孫錦綢係聲請人潘武雄之母親
    ，孫錦綢平常就是由聲請人照顧，因聲請人之母親孫錦綢自
    民國99年10月4 日起罹患急性肺炎合併呼吸衰竭，其無法為
    意思表示或受意思表示，爰聲請鈞院選定聲請人為孫錦綢之
    監護人等語。
二、按「對於因精神障礙或其他心智缺陷，致不能為意思表示或
    受意思表示，或不能辨識其意思表示之效果者，法院得因本
    人、配偶、四親等內之親屬、最近一年有同居事實之其他親
    屬、檢察官、主管機關或社會福利機構之聲請，為監護之宣
    告」，98年11月23日修正生效之民法第14條第1 項定有明文
    ；次按「法院為監護之宣告時，應依職權就配偶、四親等內
    之親屬、最近一年有同居事實之其他親屬、主管機關、社會
    福利機構或其他適當之人選定一人或數人為監護人，並同時
    指定會同開具財產清冊之人」，98年11月23日修正生效之民
    法第1111條第1 項亦有明文規定。
三、經查：
  (一)聲請人主張之上開事實，業據其提出高雄市私立宏明醫院診
    斷證明書、戶籍謄本等件為證，並經本院法官於99年12月2
    日至宏明醫院訊問鑑定人江好堆醫師，法官當場點呼孫錦綢
    姓名三次，孫錦綢躺於病床使用呼吸器接氣管內管呼吸對於
    點呼無反應，且經鑑定人江好堆醫師認為：孫錦綢因肺炎住
    院產生呼吸衰竭，無法與外界溝通，大小便由護理人員處理
    ，無法為意思表示等語（見本院卷99年12月2 日訊問筆錄)
    ，綜合上情，堪認孫錦綢已因精神障礙致不能為意思表示或
    受意思表示，爰依法宣告孫錦綢為受監護宣告之人。
  (二)又聲請人潘武雄主張由其擔任孫錦綢之監護人乙節，查孫錦
    綢平日由聲請人負責照顧，為方便照顧孫錦綢，由其擔任孫
    錦綢之監護人，尚符合其最佳利益，爰選定聲請人潘武雄為
    孫錦綢之監護人，其應負責護養、照顧及妥善治療孫錦綢身
    體及生活，並依民法第1112條之規定，其於執行有關受監護
    人之生活、護養療治及財產管理之職務時，應尊重受監護人
    之意思，並考量其身心狀態與生活狀況。
  (三)另聲請人陳明由聲請人之弟弟潘武慶擔任會同開具財產清冊
    之人乙節，查潘武慶為成年人，為聲請人之弟弟亦為孫錦綢
    之子，亦瞭解孫錦綢之生活狀況，本院認由其擔任會同開具
    財產清冊之人，尚無不當，本院爰依上揭法條規定，指定潘
    武慶擔任會同開具財產清冊之人。
四、又依民法第1113條準用同法第1099條、1099條之1 之規定，
    於監護開始時，監護人對於受監護宣告人孫錦綢之財產，應
    會同潘武慶，於2 個月內開具財產清冊並陳報法院，於完成
    並陳報法院前，監護人對於受監護人之財產，僅得為管理上
    必要之行為，附此敘明。
五、依民事訴訟法第608條第1項，裁定如主文。
中    華    民    國    99    年    12    月     8    日
                        家事法庭法  官  何清富
以上正本證明與原本無異。
主文第一項不得抗告。
其餘如不服本裁定，應於收受裁定後10日內，向本院提出抗告狀
，須按對照提出繕本，並繳納裁判費。
中    華    民    國    99    年    12    月     8    日
                                書記官  鄧思辰

司法院資訊處製作；財團法人民間司法改革基金會備份。
